【裁判字號】    90,訴,3818
【裁判日期】    921121
【裁判案由】    清償債務
【裁判全文】
臺灣臺北地方法院民事判決                          九十年度訴字第三八一八號
    原      告    利旺纖維股份有限公司
    法定代理人    丙○○
    訴訟代理人    鄭洋一律師
    複  代理人    曾紀穎律師
                  李文欽律師
    訴訟代理人    甲○○
    被      告    安利興貿易有限公司
    法定代理人    乙○○
    訴訟代理人    葛苗華律師
右當事人間請求清償債務事件，本院於民國九十二年十一月六日言詞辯論終結，判決
如左：
    主    文
被告應給付原告新台幣肆佰拾伍萬壹仟玖佰伍拾壹元及自民國九十年六月十九日起
至清償日止，按週年利率百分之五計算之利息。
訴訟費用由被告負擔。
本判決於原告以新台幣壹佰肆拾伍萬壹仟元或同面額之台灣中小企業銀行可轉讓定期
存單供擔保後，得假執行。但被告如以新台幣肆佰拾伍萬壹仟玖佰伍拾壹元為原告
預供擔保後，得免為假執行。
    事實及理由
一、原告起訴聲明第一項原請求被告應給付原告新台幣（以下同）四百三十五萬一千
    九百五十一元及自民國九十年二月五日起至清償日止，按年息百分之五計算之利
    息。嗣於訴訟繫屬中之九十二年六月五日將該項聲明之利息部分改為請求自九十
    年六月十九日起至清償日止，按年息百分之五計算之利息（本金部分不變），核
    係減縮應受判決事項之聲明（利息部分），被告並表示無意見（見本院卷第三六
    七頁），依民事訴訟法第二百五十五條第一項第三款規定尚無不合，合先敘明。
二、原告主張：被告自八十九年十一月二十二日起至九十年二月一日先後委託其代為
    處理染整布品代工事務，共計染整二十五萬七千餘碼，代工報酬均已依約給付，
    惟被告嗣又自九十年二月五日起至九十年三月二十日止，再委託其代為處理染整
    布品代工事務，共計染整三十九萬餘碼，代工報酬共四百三十五萬一千九百五十
    一元，被告則迄未給付，經其先後於九十年五月十五日及九十年六月十五日函催
    被告給付，均未獲置理，爰依民法第四百九十條、第四百九十二條及第四百九十
    六條之規定，請求被告給付承攬報酬等語。並聲明：（一）被告應給付原告四百
    三十五萬一千九百五十一元，及自九十年六月十九日（即催告期限屆滿翌日）起
    至清償日止，按年息百分之五計算之利息。（二）原告願供現金或等值之台灣中
    小企業銀行可轉讓定期存單供擔保，請准予宣告假執行。
三、被告則以：原告所交付之布品有缸差不一（即所染出之布品其色光之差異程度與
    Ａ缸不一致）之瑕疵，造成伊被客戶減價、退貨、取消訂單而折價銷售，受有美
    金二十一萬五千五百八十四元（折合新台幣七百四十三萬七千六百四十八元）之
    損害，屬加害給付，及原告尚未交付之成品共一萬五千三百十五公尺（同意以原
    告最後核算數量為準），致伊受有美金二萬六千九百二十一元（折合新台幣九十
    二萬八千七百七十四元）之損害，且原告尚有二萬二千零二十一碼剩餘胚布未返
    還，致伊受有新台幣五十三萬二千八百六十元之損害，前述損害共計新台幣八百
    八十九萬九千二百八十二元，應由原告賠償，又如認伊不能證明受損害之數額時
    ，亦請本院依民事訴訟法第二百二十二條第二項規定，審酌一切情況，依所得心
    證定其損害數額，伊依法得就原告得請求之金額四百三十五萬一千九百五十一元
    內互為抵銷，並保留其餘不足抵銷部份之損害賠償請求權，抵銷後伊並無給付原
    告所請求報酬之義務等語，資為抗辯。並聲明：（一）原告之訴及假執行之聲請
    均駁回。（二）如受不利之判決，請准供擔保宣告免為假執行。
四、兩造不爭執之事實：
（一）被告自八十九年十一月二十二日起至九十年二月一日先後委託其代為處理染整
      布品代工事務，共計染整二十五萬七千餘碼，代工報酬均已依約給付，惟被告
      嗣又自九十年二月五日起至九十年三月二十日止，再委託其代為處理染整布品
      ，共計染整三十九萬餘碼，代工報酬共四百三十五萬一千九百五十一元，被告
      尚未給付。
（二）被告委託原告染整加工布品，曾交付染整加工合約書八件，均載明「編號」、
      布名、規格、碼重、損耗、交期、顏色、牢度、投胚量、色卡編號、入胚及條
      款等事項。
（三）被告與其國外客戶如何約定買賣布品，原告並不知悉。
（四）原告尚有一萬五千三百十五公尺之已染整成品未交付被告。被告就原告所陳之
      上開未交付成品之數量不再爭執（見本院卷第四一０頁）。惟已表示拒絕受領
      該部分成品。
（五）被告於九十二年十一月四日當庭表示對原告尚未交付之已染整胚布部分終止本
      件染整加工合約。
五、得心證之理由：
    本件兩造所爭執之處，應在於：（一）原告所交付之布品有無被告所指之缸差不
    一致之瑕疵，致被告被國外客戶減價、退貨及取消訂單而折價銷售受有損害共計
    美金二十一萬五千五百八十四元（折合新台幣七百四十三萬七千六百四十八元）
    ？如有瑕疵，是否可歸責於原告？（二）又原告是否有尚未交付之成品共一萬五
    千三百十五公尺，致被告受有美金二萬六千九百二十一元（折合新台幣九十二萬
    八千七百七十四元）之損害？及（三）原告是否尚有未染整亦未返還被告之剩餘
    胚布二萬二千零二十一碼，致被告受有新台幣五十三萬二千八百六十元之損害？
    （前述損害共計新台幣八百八十九萬九千二百八十二元），被告可否主張以之與
    原告之報酬請求權抵銷而拒絕給付報酬？茲被告主張先以抵銷為抗辯，如抵銷抗
    辯不成立，則以不足部分抗辯（見本院卷第三六七頁）。經查：
（一）原告主張被告自八十九年十一月二十二日起至九十年二月一日先後委託其代為
      處理染整布品代工事務，共計染整二十五萬七千餘碼，代工報酬均已依約給付
      ，被告嗣又自九十年二月五日起至九十年三月二十日止，再委託其代為處理染
      整布品，共計染整三十九萬餘碼，代工報酬共四百三十五萬一千九百五十一元
      ，被告尚未給付，經其先後於九十年五月十五日及九十年六月十五日函催被告
      給付等之事實，業據提出九十年二、三月份應收帳款明細、出貨明細及統一發
      票等件為證（見本院卷第八頁至二四頁），並為被告所不否認（見本院卷第三
      二七頁），堪認為真實。
（二）按承攬人完成工作，應使其具備約定之品質及無減少或滅失價值或不適於通常
      或約定使用之瑕疵。因可歸責於承攬人之事由，致工作發生瑕疵者，定作人除
      依前二條之規定，請求修補或解除契約，或請求減少報酬外，並得請求損害賠
      償。民法第四百九十二條、第四百九十五條第一項固分別定有明文。惟定作人
      主張工作有瑕疵者，應由其負舉證之責任。經查：
    １被告自八十九年十一月廿二日起，即委由原告代工染色布品，此為被告所不爭
      執，且被告更派其員工陳昱華長期駐廠檢驗原告對布匹染整之結果，又如派駐
      之員工發覺染整之布匹有不符合之處，當即通知原告並要求立即補正，原告並
      隨即安排重修，至符合被告之品質要求始出貨等情，亦據證人陳昱華到庭結稱
      在卷可稽（見本院卷第一三七頁至一四一頁），被告並表示對證人陳昱華之證
      詞無意見（見同上卷第一四一頁），足證凡經原告出貨者，係屬經被告公司認
      可者，原告主張所出之貨沒有問題者等語，即為可取；又「品質如有不符合要
      求，需要打下靜待處理，不可擅自出貨。」，亦有系爭染整加工合約書第三條
      之品質條款規定可資參照（見本院卷第三六頁至三九頁），足見原告在布品染
      整完成時，已經被告駐廠員工驗收，再取樣送交被告公司認可無誤後，始依指
      示出貨。是系爭布品若未經被告驗收同意，被告應無可能同意原告裝船出貨，
      故系爭布品既已出貨，表示業經被告驗收無誤，被告嗣再辯稱布品有缸差不一
      及品質不符之瑕疵云云，委無可取。
    ２兩造訂約時，係約定「Ａ色牢度4-5級，投胚不可太飽缸；Ｂ嚴格對色，各缸
      差色光要一致。」（見本院卷第三六頁），雖前開染整加工合約書約定有顏色
      及色卡編號，惟實際上則係依一般染整代工交易以目視缸差為判斷染整布匹品
      質之標準，並以經被告公司認可之第一缸染整布品為Ａ缸，之後原告照Ａ缸色
      度生產，且每一缸均須取樣布，送回被告公司認定，認定結果符合者始出貨至
      包裝廠，其他不符合者須由原告再修改，或數量足夠一個貨櫃才送到包裝廠等
      情，亦據證人陳昱華陳稱在卷（見本院卷第一三九頁），益證兩造間就缸差色
      光部分係約定如上述，而非約定須以公證公司檢驗之標準處理，否則被告應無
      須派其員工陳昱華長期駐廠監督原告貨物品質之必要，且於布匹染整完成時，
      經其駐廠員工檢驗無問題，再取樣回去交被告確認無誤後，始指示原告包裝出
      貨。被告嗣以公證公司做成之檢驗報告主張原告染整之布品存有缸差不一之瑕
      疵，係事後以非經兩造所約定之染整品質條件，認定原告交付之布匹存有色差
      不一之瑕疵，與兩造間上開約定，自有不符，被告所云，亦不足取。又證人陳
      昱華雖另證稱品質須工廠自己控制等語（見本院卷第一三八頁），惟既染整後
      之每缸均已取樣送回被告公司認定，合格者方允許出貨，不合格者須重修，業
      論述如上，足見已出貨者即係經被告認可者，自無品質不合格之問題，證人陳
      昱華上開證詞即顯有偏袒被告，尚非可採為對被告有利之依據。
    ３被告復稱其為恐耽誤出口船期，於加工期間亦會派人至原告工廠了解其完成染
      整布品之數量是否符合出貨進度，但不再檢查其染整完成布品之品質，更無確
      認成品之事云云。證人陳昱華亦證稱伊之工作最重要的是要看進度可資證明云
      云。惟查，上開染整加工合約書第三條既約定「品質如有不符合要求，需要打
      下靜待處理，不可擅自出貨。」（見本院卷第三六頁），足見原告如未經被告
      檢驗符合要求，當無可能冒然出貨而自行負擔品質不符之風險之理，是被告上
      開所辯顯與事實不符，亦無可取。
    ４被告再辯稱原告以瑕疵布品矇騙出口後，嗣因被告客戶發現瑕疵要求折價時，
      被告乃至原告工廠查驗其他尚未出口訂單的染整工作，始發現係因原告以其他
      已染整過之色布替換被告之胚布進行染整（例如原告若以紅色布染成黑色，該
      黑色布品即會偏紅光，依此類推），以致其所染整完成之布品發生缸差不一之
      瑕疵，且顏色亦不符合上述色卡樣布或「Ａ缸」樣布之標準云云。因被告向原
      告主張其染整工作有瑕疵時，原告並未處理，被告為保留證據，故委請
      Intertek Testing Services公證公司先就尚未出口之00-00000B、00-00000、
      00-00000等訂單，檢驗其缸差及顏色云云。惟亦為原告所否認。被告自應就此
      一有利於己之事實負舉證責任。而查，兩造間本次所代工染整布品多為黑色，
      且並無紅色，有前開染整加工合約書八件可稽（見本院卷第三五頁至三九頁及
      第五八頁至六十頁），且投染前須驗胚布疋長、疋重、胚重，布尾需用麥克筆
      標記疋長及重量，保證投染胚布為本公司指定織廠用胚，亦有染整加工合約書
      條款１載明可參（見本院卷第三五頁至三九頁及第五八頁至六十頁），復經被
      告指派員工陳昱華長期駐廠監督原告貨物品質，於布匹染整完成時，經陳昱華
      檢驗無問題，再取樣交被告確認無誤後，始指示原告包裝出貨等情，已如上述
      ，被告以公證公司做成之檢驗報告主張原告有以其他已染整過之色布替換被告
      之胚布進行染整，以致其所染整完成之布品發生缸差不一之瑕疵，且顏色亦不
      符合上述色卡樣布或「Ａ缸」樣布之標準云云，仍無可取。
    ５被告雖另辯稱伊因原告給付瑕疵布品，致遭國外客戶英商Stimler公司減價及
      退貨（訂單00-00000，包含00-00000A、00-00000B）受有損失美金九萬五千八
      百七十七元及另一客戶英商CHEMITEX（訂單號碼00-00000）公司退貨並撤銷信
      用狀致無法獲得出售價金之損失共計美金十一萬九千七百零七元，合計損失共
      美金二十一萬五千五百八十四元，應由原告負賠償責任云云。惟查，被告與其
      國外客戶如何約定買賣布品，原告並不知悉一節，為被告所不否認，原告對於
      被告之國外客戶向被告訂購何種品質之貨物，既無從知悉，原告僅依被告之指
      示出貨，則縱國外客戶認系爭貨物有瑕疵，係被告與國外客戶之糾紛，尚難遽
      認原告染整之布品有不具備被告之國外客戶所要求布品之品質之瑕疵，故被告
      之國外客戶以系爭布品有瑕疵而向被告主張折價或退貨等情，顯與原告無涉。
      而原告所交付之染整完成布品，為經被告駐廠員工驗收，再取樣送交被告認可
      無誤後，始依被告指示出貨，系爭布品既已出貨，顯示業經被告驗收無誤等情
      ，亦如前述，被告嗣再辯稱系爭布品有色差不一之瑕疵，致其遭國外客戶英商
      Stimler公司減價及退貨（訂單00-00000，包含00-00000A、00-00000B）受有
      損失美金九萬五千八百七十七元及另一客戶英商CHEMITEX（訂單號碼00-00000
      ）公司退貨並撤銷信用狀致無法獲得出售價金之損失共計美金十一萬九千七百
      零七元，合計損失共美金二十一萬五千五百八十四元，應由原告負賠償責任云
      云，亦非可取。
    ６綜上，被告辯云原告所交付之布品有缸差不一致之瑕疵，致被告被國外客戶減
      價、退貨及取消訂單而折價銷售受有損害共計美金二十一萬五千五百八十四元
      ，折合新台幣七百四十三萬七千六百四十八元，係可歸責於原告，並主張以之
      與原告之報酬請求權抵銷云云，即無可取。
（三）被告另辯稱原告尚有未交付之成品共一萬五千三百十五公尺，及另有未染整亦
      未返還之剩餘胚布二萬二千零二十一碼等語，固為原告所不否認尚有未交付之
      成品及其數量，惟否認尚有未染整亦未交付之剩餘胚布，及此為被告所受之損
      害，並以前詞置辯。經查：
    １關於被告抗辯因原告未交付染整成品致被告受有美金二萬六千九百二十一元（
      折合新台幣九十二萬八千七百七十四元）之損害並據以主張抵銷部分：
      按兩造原約定染整之正常縮率為25%，嗣兩造同意對於縮率的問題，以約定數
      值（即25%）之一成（即27.5%）做誤差值（見本院卷第一九九頁），依上述兩
      造同意之27.5%縮率計算結果，及原告陳報尚未交付被告之布品共一萬五千三
      百十五公尺，被告亦表示不再爭執，則被告抗辯依其出售予客戶之申報出口價
      格（每公尺美金一‧七元）計算，原告應賠償被告共計美金二萬六千零三十五
      點五元之損失，被告並於九十二年十一月四日當庭表示對原告尚未交付之已染
      整胚布部分終止本件染整加工合約，並主張原告縱履行亦無實益，而拒絕受領
      ，並請求原告損害賠償云云。惟查，被告主張原告所染整完成之布品發生缸差
      不一之瑕疵，顏色亦不符合色卡樣布或「Ａ缸」樣布之標準云云，並無可取，
      業論述如上。況本件原告僅係為被告承攬加工染整胚布，至已完成染整之工作
      物之所有權則仍屬被告所有，且原告就該部分胚布並未拒絕交付或行使留置權
      之情形，亦不得轉為損害賠償請求權，從而，被告對於該部分胚布無權拒絕受
      領，其進而主張對原告有損害賠償債權而得與原告之承攬報酬請求權抵銷云云
      ，並無可取。
    ２關於被告抗辯原告尚有未染整亦未返還之剩餘胚布二萬二千零二十一碼，致被
      告受有新台幣五十三萬二千八百六十元之損害並據以主張抵銷部分：
      此部分雖據被告提出訂單00-00000、00-00000之領料表（見本院外放證物，被
      證十七、十八），作為其交予原告胚布數量之依據，惟查，原告係受被告指示
      使用於各個訂單指定之投胚量進行加工染整之工作，因此原告所領之每一張領
      料表所示胚布，並非完全用於該領料表上所載之訂單編號，故就原告是否有未
      染整之胚布且未交還被告等情，應就所有系爭訂單之進胚總量及投胚總量加以
      計算，申言之，即應就原告所提出訂單00-00000、00-00000B-1、00-00000A、
      00 -00000B-1、00- 00000、00-00000、00-00000-1、00-00000之進胚數量、
      投胚數量、出貨數量之統計表及收胚日報表整體加以核對。而查，自上開原告
      之統計表（即原證八）以觀，進胚數量大致與被告提出之友良公司應收帳款明
      細表（被證十八）相符，至該統計表中部份未列於原告進胚數量者，則係友良
      公司（乃被告之供應胚布商）依被告指示運往他處，而扣除轉出胚布數量後，
      進胚數量與發胚數量（即投胚量）之差額僅四五四碼（原告於進胚時僅清點匹
      數，數量係依據被告或友良公司記載，而與實際碼數略有出入），差額比例為
      百分之○‧○○一三，在兩造所同意之一成縮率以內，足見原告確已無二萬二
      千零二十一碼之剩餘胚布未交還被告，此外，被告復未能舉證證明原告有該部
      分之剩餘胚布未交還之事實，是被告就此所辯云亦非可取，其仍無從就此損害
      賠償請求權主張抵銷。
    ３綜上，原告雖有尚未交付之成品共一萬五千三百十五公尺，致被告受有美金二
      萬六千九百二十一元（折合新台幣九十二萬八千七百七十四元）之損害，惟本
      件原告僅係為被告承攬加工染整胚布，至已完成染整之工作物之所有權則仍屬
      被告所有，且原告就該部分胚布並未拒絕交付或行使留置權之情形，亦不得轉
      為損害賠償請求權，從而，被告對於原告無權拒絕受領該部分胚布及主張有損
      害賠償債權而得與原告之報酬請求權抵銷。至原告並無未染整亦未返還被告之
      剩餘胚布二萬二千零二十一碼，致被告受有新台幣五十三萬二千八百六十元之
      損害，被告亦無從據以主張以之與原告之報酬請求權抵銷而拒絕給付報酬。
六、綜上所述，被告辯稱因原告已交付之染整胚布品質有瑕疵，致其受國外客戶折價
    、退貨及損害賠償並撤銷信用狀致無法獲得出售價金之損失共計美金二十一萬五
    千五百八十四元，應由原告負賠償責任云云，及原告有尚未交付之成品共一萬五
    千三百十五公尺，致被告受有美金二萬六千九百二十一元（折合新台幣九十二萬
    八千七百七十四元）之損害，另有未染整亦未返還被告之剩餘胚布二萬二千零二
    十一碼，致被告受有新台幣五十三萬二千八百六十元之損害云云，既均無可取，
    被告辯稱得以之與原告之報酬請求權抵銷而拒絕給付報酬云云，即屬無據。而原
    告主張被告尚欠承攬報酬四百三十五萬一千九百五十一元未給付，並依據承攬之
    法律關係請求被告如數給付，並加計自其催告被告給付期限屆滿之翌日即九十年
    六月十九日起至清償日止，按年息百分之五計算之利息，為有理由，應予准許。
七、本件事實已臻明確，兩造其餘聲明、證據及其他未經援用之證據，均無一一論述
    必要，附予敘明。
八、假執行及免假執行之宣告：
    兩造均陳明願供擔保，請求宣告假執行及免為假執行，經核均無不合，茲分別酌
    定相當之擔保金額，併予以准許。
九、訴訟費用負擔之依據：民事訴訟法第七十八條。
中      華      民      國    九十二    年      十一    月    二十一    日
                                  民事第三庭法      官  張明輝
右為正本係照原本作成
如對本判決上訴，須於判決送達後廿日內向本院提出上訴狀
中      華      民      國    九十二    年      十一    月    二十一    日
                                            法院書記官  周其祥


司法院資訊處製作；財團法人民間司法改革基金會備份。
